臺灣高等法院刑事判決　　　　　　　 100年度上訴字第2263號
上　訴　人　臺灣板橋地方法院檢察署檢察官
上　訴　人
即　被　告　林承立
選任辯護人　林慈發律師
上　訴　人
即　被　告　張竣勛
選任辯護人　方伯勳律師
　　　　　　謝思賢律師
上　訴　人
即　被　告　鄧博允原名鄧文昂.
選任辯護人　蘇明淵律師
上列上訴人等因被告等傷害致死案件，不服臺灣板橋地方法院99
年度訴字第3784號，中華民國100年5月31日第一審判決（起訴案
號：臺灣板橋地方法院檢察署99年度偵字第25519、29053號），
提起上訴，本院判決如下：
    主  文
上訴駁回。
    事  實
一、鄧博允（原名鄧文昂）、張竣勛、林承立與吳智強（綽號兔
    子）為朋友關係，鄧博允因懷疑吳智強多次竊取其財物，而
    謀教訓吳智強，於民國99年8 月28日晚間，鄧博允、張竣勛
    、林承立、吳智強及友人林承葳、江柏翰、侯聰敏等人，因
    為友人簡正一慶生，在王俊晴經營位於新北市○○區○○路
    3段與大興路口之「大欣飲食店」聚餐，於翌日凌晨1時許飲
    宴完畢後，鄧博允在該店門口質問吳智強何以屢次行竊，張
    竣勛與林承立見狀亦上前質問吳智強，並共同基於傷害人身
    體之犯意聯絡，分別徒手毆打吳智強，致吳智強受有兩側膝
    蓋、左側肘部及左側鼻側擦傷、左側眼眶外側裂傷1 公分、
    右側耳後下方6X3公分挫傷等傷害。嗣張竣勛又取出球棒1支
    揮舞，因林承立阻擋而未打到吳智強，惟吳智強因酒醉且遭
    毆打，意識不清，乃由林承立駕車載返吳智強新北市○○區
    ○○路12巷24號住處，張竣勛、鄧博允則分別駕駛車輛搭載
    侯聰敏、江柏翰、林承葳等人同往上址，但因侯聰敏未尋得
    吳智強住處鑰匙，鄧博允、張竣勛、林承立、侯聰敏、江柏
    翰等人遂分別抬起吳智強手腳，將其運往林承葳位於新北市
    ○○區○○路12巷52-1號工寮1 樓，將吳智強放置工寮內沙
    發上（抬運途中，曾因手滑，致吳智強跌落地上，頭部撞擊
    地面，未據起訴）後，即分別前往好樂迪、臺北市酒店等處
    尋歡。嗣林承葳於99年8月29日上午6時30分許返抵上開工寮
    後，發現吳智強已無生命跡象，經送醫急救仍不治死亡（張
    竣勛知悉吳智強死亡後乃將上開球棒丟棄而滅失）。
二、案經吳智強之父吳玉麟訴由新北市政府警察局土城分局移送
    臺灣板橋地方法院檢察署檢察官偵查起訴。
    理  由
壹、證據能力部分：
一、上訴人即被告林承立、張竣勛、鄧博允關於本案之供述，並
    無出於強暴、脅迫、利誘、詐欺、疲勞訊問、違法羈押或其
    他不正方法之情形，亦未違反法定障礙事由經過期間不得訊
    問或告知義務之規定，依刑事訴訟法第156 條第1項、第158
    條之2規定，應認有證據能力。
二、刑事訴訟法第159 條之1 第2 項所定被告以外之人於偵查中
    向檢察官所為之陳述，除顯有不可信之情況者外，得為證據
    。其立法理由係以偵查中對被告以外之人所為之偵查筆錄，
    或被告以外之人向檢察官所提之書面陳述，性質上均屬傳聞
    證據，且常為認定被告有罪之證據，自理論上言，如未予被
    告反對詰問、適當辯解之機會，一律准其為證據，似與當事
    人進行主義之精神不無扞格之處，對被告之防禦權亦有所妨
    礙，然刑事訴訟法規定，檢察官代表國家偵查犯罪、實行公
    訴，依法有訊問被告、證人、鑑定人之權，且實務運作時，
    偵查中檢察官向被告以外之人所取得之陳述，原則上均能遵
    守法律規定，不致違法取供，其可信性甚高，為兼顧理論與
    實務，爰明定被告以外之人於偵查中向檢察官所為之陳述，
    除顯有不可信之情況者外，得為證據。查本判決引用之證人
    於偵查中具結經檢察官訊問所為證述，就其等偵查筆錄製作
    原因、過程及功能性觀察其信用性，並從卷證本身形式上觀
    察，並無顯不可信之情形；又經原審就共同被告或共犯依人
    證之調查程序為調查，使被告有與之對質及詰問其現在與先
    前陳述之瑕疵的機會，以確保其對質詰問權，藉以發現實體
    真實（最高法院94年度臺上字第1776號判決意旨）；且當事
    人與辯護人於本院對於本判決所援引之證人於檢察官訊問時
    具結證述之證據能力均表示無意見而不予爭執或同意作為證
    據（見本院卷第81頁背面至83頁背面），是前述證人於檢察
    官訊問時具結所為證述，自得為證據。
三、鑑定之經過及其結果，應命鑑定人以言詞或書面報告；法院
    或檢察官得囑託醫院、學校或其他相當之機關、團體為鑑定
    ，或審查他人之鑑定，並準用前開規定， 刑事訴訟法第206
    條第1項、第208條第1 項前段定有明文。查本判決引用之鑑
    定報告（詳後述），為檢察官或法官囑託鑑定機關執行鑑定
    職務出具之書面鑑定報告，依刑事訴訟法第159 條之立法意
    旨及同法第206 條規定，得為證據。
四、按被告以外之人於審判外之言詞或書面陳述，除法律有規定
    者外，不得作為證據；又被告以外之人於審判外之陳述，雖
    不符合同法第159 條之1 至第159 條之4 之規定，但經當事
    人於審判程序同意作為證據，法院審酌該言詞陳述或書面陳
    述作成時之情況，認為適當者，亦得為證據。當事人、代理
    人或辯護人於法院調查證據時，知有第159 條第1 項不得為
    證據之情形，而未於言詞辯論終結前聲明異議者，視為有前
    項之同意，刑事訴訟法第159 條第1 項及第159 條之5 分別
    定有明文。查除前述鑑定報告及證人於檢察官訊問時所為證
    述外，本判決援引之被告以外之人於審判外之陳述（包含書
    面陳述），雖屬傳聞證據，惟當事人與辯護人於本院對於本
    判決所援引該等證據之證據能力表示無意見，而不予爭執或
    同意作為證據（見本院卷第81頁背面至85頁），經審酌上開
    證據資料製作時之情況，尚無違法不當之瑕疵，認為以之作
    為證據應屬適當，揆諸前開說明，依刑事訴訟法第159條之5
    規定，因認該等證據均有證據能力。
五、本判決引用之其他證據資料，並無證據證明係公務員違背法
    定程序所取得，而卷內之文書證據，亦無刑事訴訟法第 159
    條之4 顯有不可信之情況與不得作為證據之情形，且未據檢
    察官、被告及辯護人於法院審理時爭執其證據能力，本院斟
    酌本案卷內之證據並非非法取得，認有證據能力。
貳、實體部分：
一、訊據被告張竣勛坦承於上揭時地毆打被害人吳智強之犯行不
    諱。被告林承立、鄧博允則均矢口否認有何傷害犯行，被告
    林承立辯稱：其與被告張竣勛、鄧博允無共同傷害之犯意聯
    絡，當時因被害人喝醉酒，為使其清醒，始輕拍其臉，並無
    共同毆打被害人之意云云；被告林承立之選任辯護人則為其
    辯稱：被告林承立是為了讓被害人清醒而拍打之，並勸告吳
    智強不要再有偷竊行為，並無傷害犯意，本案係因被告張竣
    勛以拳頭及球棒毆打被害人所致，被告林承立與被告張竣勛
    並無共同傷害之犯意聯絡，不應令其負共犯責任云云。被告
    鄧博允則辯稱；其沒有毆打吳智強，也沒有教唆張竣勛、林
    承立毆打吳智強云云；被告鄧博允之選任辯護人則為其辯稱
    ：被告鄧博允並未出手毆打被害人吳智強，業經證人林承立
    證述明白，公訴人依憑被告張竣勛之證述，認定被告鄧博允
    亦有毆打被害人之行為，然被告張竣勛係本案涉案程度最重
    之人，其以球棒毆打被害人後腦，導致顱內出血，應為導致
    被害人死亡之主因，故可能為推諉自己責任或為使他人分擔
    責任，而為不實證述，有說謊偽證之動機，且證人張竣勛雖
    於警詢中證述被告鄧博允出手毆打被害人臉部1、2拳，然於
    檢察官聲請羈押經原審訊問時卻供稱沒有仔細看被告鄧博允
    的動作等語，先後供述不一，難以採信；至被告鄧博允在臉
    書上發文表示要對被害人愛的教育，並無教唆他人共同毆打
    被害人之意，只是要責罵、質問被害人之竊盜行為，且張竣
    勛、林承立均未申登臉書帳號，實際上無從知悉鄧博允上開
    臉書訊息，故被告鄧博允並未透過臉書與張竣勛、林承立事
    先謀議傷害被害人之計畫，不能令被告鄧博允就其餘2 名共
    同被告之行為負共犯責任云云。
二、惟查：
（一）上開事實，業據被告張竣勛於檢察官訊問、原審及本院坦
      承不諱（見99 年度偵字第25519號偵查卷「下稱偵查一卷
      」第4至6頁、原審一卷第43頁、本院卷第81頁），及被告
      林承立於檢察官訊問時供承：其聽到鄧博允說被害人偷東
      西，就跟被害人說你怎麼這樣又偷東西，就打被害人嘴巴
      一下，... 其與張竣勛動手打吳智強，... 承認傷害罪等
      情甚詳（見偵查一卷第6 、7 頁）；被告鄧博允於檢察官
      聲請羈押經法官訊問時，亦供稱：林承立、張竣勛走過來
      時，其說吳智強有三隻手行為，講都不聽，張竣勛就跟吳
      智強說為何要偷竊，並動手以拳頭打吳智強臉部，... 張
      竣勛動手同時，林承立也有動手打，兩人加起來有5、6拳
      ，...確定是碰到頭部等情明確（見原審聲羈字卷第6頁背
      面、7 頁）。並據張竣勛於原審以證人身分具結證稱：其
      過去問鄧博允，... 鄧博允說吳智強又三隻手了，並說要
      「處理吳智強」，當時吳智強、林承立都在旁邊；鄧博允
      問吳智強為什麼又偷東西等一些以前的事情，吳智強有承
      認，其就對吳智強的臉揮拳，之後就走去車上拿球棒，其
      去拿球棒時，鄧博允和林承立即開始毆打吳智強，其打完
      後他們就接著打，大家距離都很近，所以看得到，只是後
      來其要去拿球棒，沒有特別注意他們怎麼打；返程時看到
      林承立、鄧博允已經扠著吳智強，鄧博允他們就對著朋友
      說吳智強酒醉了，先送他回去；... 鄧博允說要處理吳智
      強就是要教訓吳智強的意思，... 鄧博允、林承立二人都
      有打吳智強等語甚詳（見原審二卷第28、29、35頁）。且
      被害人確實因此受有兩側膝蓋、左側肘部及左側鼻側擦傷
      、左側眼眶外側裂傷1公分、右側耳後下方6X3公分挫傷等
      傷害，有法務部法醫研究所（99）醫鑑字第0991103082號
      鑑定報告在卷可按（見99年度相字第1208號偵查卷「下稱
      相驗卷」第214至219頁），足見被告林承立、張竣勛、鄧
      博允（下稱被告三人）確於上開時地，出手毆打被害人成
      傷。
（二）被告鄧博允前曾於臉書上表示「有些人的壞習慣就他媽的
      就是改不掉呢？....」等語，並回應朋友稱「他爸管不動
      、教不會，改天我在幫他爸教他好了....這個禮拜六我要
      給他一個愛的教育，好好給他上一課」等詞，有臉書列印
      資料在卷可參（見99年度偵字第29053 號偵查卷「下稱偵
      查二卷」第42 頁）；且上開臉書貼文內容所指稱之「他」
      即指被害人等情，亦據被告鄧博允於檢察官訊問時供述在
      卷（見偵查一卷第75頁）。就貼文內容所示「幫他爸教他
      」、「給他愛的教育」、「好好給他上一課」等語觀之，
      被告鄧博允早有藉此教訓被害人之意。是被告鄧博允辯稱
      ：上開貼文內容是指要跟被害人好好談一談之意云云，無
      非必重就輕之詞。參以，被告鄧博允案發時身高僅165 公
      分、體重50公斤，此據被告鄧博允於原審供述明白（見原
      審二卷第50頁）；而被害人身高為172 公分，此有前揭法
      務部法醫研究所鑑定報告可憑，且自外觀而言，被告鄧博
      允體重應較被害人輕等情，亦經證人張竣勛於原審證述甚
      詳（見原審二卷第37頁），足見被告鄧博身材顯較被害人
      矮小，若因質問被害人竊盜一事發生衝突，被告鄧博允體
      形顯然處於劣勢，此為被告鄧博允所明知；且被告鄧博允
      案發前於被告張竣勛上前詢問其與被害人談論何事時，竟
      對被告張竣勛表示要「處理被害人」等情，亦據證人張竣
      勛於原審證述如前；且據證人張竣勛於原審證稱：鄧博允
      說要處理吳智強，就是要教訓吳智強的意思，其覺得鄧博
      允希望其等和他一起處理吳智強，因為如果鄧博允不要其
      等陪同的話，他就直接去處理就好了，不需要特別跟其等
      說那麼多等語甚詳（見原審二卷第35、38頁）。衡以被告
      張竣勛與被告鄧博允、林承立、被害人均無特殊交情，此
      據證人林承立、張竣勛、鄧博允於原審證述甚詳（見原審
      二卷第23、31、44、45頁），果非被告鄧博允刻意表明欲
      「處理被害人」，而有邀被告張竣勛、林承立共同在場恃
      強處理、教訓之意，被告張竣勛於聽聞與己無關之被害人
      竊盜等事時，自無即主動出手毆打被害人之必要。足見被
      告林承立、鄧博允與被告張竣勛就本案傷害犯行間，確有
      犯意聯絡及行為分擔。被告鄧博允事後所辯：當時僅對被
      告張竣勛表示「其有事情要跟被害人處理一下」云云（見
      原審二卷第47頁），無非事後避重就輕之詞，難認可採。
      又被告林承立、鄧博允雖否認與被告張竣勛有共同傷害被
      害人之犯意聯絡云云，然被告林承立、鄧博允於被告張竣
      勛前往拿取球棒時，未查看被害人傷勢或將之帶離現場，
      避免遭被告張竣勛再次毆打，被告鄧博允反而繼續逼問被
      害人竊盜一事，被告林承立則拍打被害人面部，此據被告
      鄧博允、林承立於原審供述甚詳；且其等於證人侯聰敏走
      近被告三人及被害人，見被告鄧博允抱著被害人，被害人
      左眼眶流血，而詢問「他又喝醉了？」一語時，竟未予回
      應；而證人王俊晴於案發後，前往現場，見被告張竣勛手
      持球棒，被害人躺在地上，詢問發生何事時，竟均稱係吳
      智強喝醉酒等情，此分據證人侯聰敏、王俊晴於原審證述
      甚詳（見原審一卷第144、160頁），是被告三人案發後於
      其他在場人詢問時，均有意隱瞞被害人曾遭毆打之情，顯
      係畏罪情虛。
（三）被告鄧博允雖辯稱：證人張竣勛前後供述不一，尚難採信
      云云。然證人張竣勛於原審所述上情，固與其於99年9 月
      15日遭檢察官聲請羈押原審法院訊問時所供：在其拿木棒
      之前，只有看到林承立動手，沒有仔細看鄧文昂的動作等
      語不符（見原審聲羈字卷第8 頁背面），然此係因被告鄧
      博允、張竣勛於遭地檢署移送至原審法院期間，被告鄧博
      允在廁所向被告張竣勛表示其另犯有刑事案件，請被告張
      竣勛不要供述其毆打被害人之實情等節，業據證人張竣勛
      於原審證述明確（見原審二卷第33頁）。參以被告鄧博允
      確於98年間因重利案件，經原審法院於99年6 月24日以98
      年度易字第2538號判處有期徒刑2月，嗣經本院於99年9月
      30日以99年度上易字第2153號判決撤銷原判決，判處有期
      徒刑11月確定，有本院被告前案紀錄表在卷可參，核與證
      人張竣勛所證前揭情詞相符。再被告張竣勛於上揭時地確
      曾拿出球棒揮舞，被告林承立因阻擋而遭打到腳，嗣由王
      俊晴搶下該球棒等情，分據證人王俊晴、江柏翰、林承立
      於原審證述明確（見原審一卷第148、157頁、原審二卷第
      9 頁），然被告鄧博允竟於同日原審法院訊問時供稱：因
      為事情太突然了，其沒有看到有人拿工具欲毆打吳智強等
      語（見原審聲羈字卷第7 頁），而故意隱匿被告張竣勛曾
      有拿出球棒之事，顯然有意回報被告張竣勛未供出其參與
      毆打之陳述。堪信證人張竣勛所證：其陳述內容前後不一
      ，係因被告鄧博允請求，始未於原審法院訊問初始供出實
      情等情，應屬可採。是被告鄧博允辯稱：證人張竣勛證述
      前後不一，故所述均不可採云云，難認有據。至證人侯聰
      敏於原審雖證稱：被告張竣勛曾帶律師助理表示被告林承
      立、鄧博允要給被告張竣勛200 萬元之安家費，被告張竣
      勛才要擔責任云云（原審一卷第139 頁），然此是否屬實
      ，無足確信，且是否因被告林承立、鄧博允央求被告張竣
      勛承擔本案全部罪責所致，亦無從得知；是其間實情究竟
      如何？尚無從依證人侯聰敏所述認定明白。況被告張竣勛
      於警詢、偵查及原審均坦承毆打被害人之犯行，並未迴避
      其應負責任，且除前揭於原審法院受理檢察官聲請羈押而
      訊問時，因被告鄧博允請求所為迴護被告鄧博允之供述外
      ，於警詢、偵查及本院審理中均一致供述被告鄧博允、林
      承立確有參與毆打被害人等情（見偵查二卷第16頁、偵查
      一卷第4頁、原審二卷第29頁），顯無因故意設詞誣陷而
      前後反覆之情。是依現存卷證觀之，尚難僅以證人侯聰敏
      所證，認被告張竣勛係因請求200萬元安家費未果，而故
      意設詞誣陷被告林承立、鄧博允二人，併此說明。
（四）被告林承立雖辯稱：僅拍打被害人臉部，使其清醒，並無
      傷害之犯意及犯行云云，然被告林承立初於警詢中供稱：
      其詢問吳智強「你為何要偷自己朋友東西，不是已經說過
      不會再偷東西了，你知不知道這樣是錯的」，吳智強說知
      道這是錯的，其就打吳智強嘴巴1 下等語甚詳（見偵查二
      卷第12頁背面），足見被告林承立亦自承其毆打被害人，
      意在懲罰其竊盜行為，並非單純欲令被害人清醒。至證人
      鄧博允於原審雖證稱：被告林承立只打吳智強1 巴掌，就
      是打臉部，他那時候說你不要再這樣，你清醒一點等語（
      見原審二卷第41頁），然此不僅與被告林承立於警詢供承
      之情節不一，且與被告鄧博允於偵查中所供：張竣勛和林
      承立走過來問其什麼事，其說吳智強都講不聽，還有三隻
      手情形，張竣勛和林承立聽到其這麼說，就出手打吳智強
      的臉部等語不符（見偵查一卷第8 頁）。足見證人鄧博允
      於原審前揭證述內容係附和被告林承立辯詞，所為之迴護
      之詞，尚難採信。
（五）被告林承立於檢察官訊問及原審雖證稱：被告鄧博允未毆
      打被害人云云（見偵查一卷第7 頁、原審二卷第9 至11頁
      ），然證人林承立於原審所述各節有隱匿其毆打被害人之
      事，業如前述；又當被告鄧博允與被害人談論竊盜一事，
      被告張竣勛、林承立走近詢問時，經被告鄧博允表示要與
      被害人處理事情，被告張竣勛與林承即出手毆打被害人等
      情，業據被告鄧博允於偵查中供述甚詳（見偵查一卷第 8
      頁），核與證人張竣勛於原審證述被告林承立、鄧博允均
      出手毆打被害人各節相符，自堪採信。是被告林承立於檢
      察官訊問及原審所述：其問鄧博允和吳智強說什麼，鄧博
      允說在問吳智強是不是去他家偷東西的事，張竣勛在距離
      其等3 步遠的地方看著，好像站在旁邊聽，沒有問任何話
      ，就衝過來毆打被害人云云（見偵查一卷第6 頁、原審二
      卷第22、23頁），無非係欲解免自己罪責及迴護被告鄧博
      允所為推託之詞，不足採信，更不足為有利被告鄧博允之
      認定。
（六）證人林承立於原審雖證稱：張竣勛手上有拿球棒，走來時
      有揮棒，其要阻止時已經來不及，有打到吳智強的頭，然
      後又打到其的腳；張竣勛是面對吳智強的側面，他右手拿
      木棒，橫著揮打過來來；看到張竣勛的球棒打到吳智強的
      左後側頭部，吳智強就倒地等語（見原審二卷第9 至11頁
      ）；被告鄧博允於原審亦供稱：吳智強有被打到頭，所以
      才會軟掉類似蹲下去等語（見原審一卷第164 頁）。然查
      ，被告鄧博允於警詢時供稱：林承立、張竣勛動手打吳智
      強5 、6 拳，之後其把林承立及張竣勛拉開，說「先不要
      打了，我還要跟吳智強說事情」，然後可能因為喝多的關
      係，吳智強就癱軟無力往下蹲等語（見偵查二卷第5 頁背
      面），顯見被告鄧博允與林承立二人對於被害人究係為何
      倒地一情，供述不一。況證人鄧博允於原審初證稱：其沒
      有注意看到張竣勛揮棒時有無打到吳智強，因為揮的速度
      很快，也沒有看到木棒打到林承立的腳等語（見原審二卷
      第42頁），復又改稱：張竣勛拿球棒打吳智強的方向是頭
      部左上方，揮到時吳智強就蹲下去等語（見原審二卷第49
      頁），前後證述已有不一；且證人林承立、鄧博允所述被
      害人遭被告張竣勛以球棒攻擊之位置亦不相同。參以被害
      人頭部無明顯外傷，僅頭皮下有出血於兩側枕部及右顳部
      ，另右側耳後下方有6X3 公分挫傷，此經法務部法醫研究
      所鑑定無誤，有法務部法醫研究所（99）醫鑑字第099110
      3082號鑑定報告在卷可參（見相驗卷第217 頁），顯無大
      面積、條狀之外部挫傷，而與證人林承立、鄧博允證述被
      害人之左側頭部遭被告張竣勛持球棒擊重等情不符；再經
      原審函請法務部法醫研究查明「被害人所受外傷是否係遭
      球棒攻擊所致」，亦經該所於100年3月7日以法醫理字第1
      000000765號函覆「死者頭部係外力所致，...外表傷勢不
      像棒球棍揮擊所致」（見原審一卷第69頁），足認被告張
      竣勛雖自承曾拿出球棒揮舞，然尚難確信其以之擊中被害
      人成傷，是證人林承立、鄧博允上揭證述，核與法務部法
      醫研究所依被害人外傷所為前述判定不符，尚難認與事實
      相符，併此敘明。
（七）證人江柏翰於原審雖證稱：鄧博允把吳智強扶起來，其有
      看到張竣勛又再過去打吳智強臉上1拳和踢他的胸部1腳，
      鄧博允就說不要再這樣子；當時張竣勛手上沒有拿球棒；
      鄧博允說不要再打了，不要再這樣，他扶著吳智強，手擋
      在他前面等語（見原審一卷第148、153頁）；證人林承立
      於原審亦證稱：鄧博允把吳智強扶起來時，張竣勛有衝過
      用膝蓋頂吳智強的胸口，也有打他，鄧博允手滑，吳智強
      滑下去的時候，張竣勛又用腳踹了他的手2 下等語（見原
      審二卷第24頁）。然上開證人等所述被告張竣勛再次毆打
      被害人之過程，互不相符，是否屬實，已非無疑。且當時
      在場之證人侯聰敏並未見到該情節，亦據其於原審證述明
      確（見原審一卷第145 頁）；加以被害人胸部並無外傷，
      此有上揭法醫研究所鑑定告在卷可佐，是證人江伯翰、林
      承立證述被告張竣勛再次踢擊被害人胸部等語，難認與事
      實相符，不足憑以認定該事實。
（八）至被害人遭毆打後，由被告三人、侯聰敏、江柏翰等人一
      同搬運至上址工寮期間，曾有人因手滑，致被害人掉絡地
      上，頭部碰地一節，迭據證人侯聰敏於檢察官訊問、證人
      林承立、張竣勛、鄧博允於原審證述綦詳（見相驗卷第18
      4頁、原審一卷第141頁、原審二卷第13、31、44頁）。且
      被告等人搬運被害人時，被害人距離地面之高度約為4 、
      50公分，亦據證人林承立於原審證述明確（見原審二卷第
      14頁）。再經原審就被害人所受傷害成因函詢法務部法醫
      研究所結果，亦據該所以100年3月7日以法醫理字第10000
      00765 號函覆以「(一)由死者頭部外傷，若無腦部血管異常
      ，不易造成顱內出血死亡；(二)以被害人右顳部和兩側枕外
      側之頭皮下出血看來，應有倒地之動作，此動作應有可能
      有誘發血管異常性出血」等情甚詳（見原審一卷第69 頁）
      。參之被告張竣勛係毆打被害人臉部等情，業據證人林承
      立於原審證述甚詳（見原審二卷第16頁）；被告鄧博允、
      林承立係毆打被害人臉部一節，亦據證人張竣勛於原審證
      述明確（見原審二卷第32頁）。是依現存卷證資料，實無
      法排除被害人所受頭部兩側枕部及右顳部之傷害，非上開
      人等搬運被害人過程中，因手滑造成被害人頭部跌落撞擊
      地面所致。自無從依前開事證，使本院確信係被告三人共
      同毆擊致被害人受有頭部兩側枕部及右顳部之頭皮下出血
      之傷害，附此說明。
（九）檢察官於原審固依告訴人所請，聲請將本案送請臺大醫院
      再次鑑定被害人死亡原因，然本案解剖鑑定單位為法醫研
      究所，對於被害人死亡時所受傷勢及身體狀況知之最詳，
      且對於被害人死亡原因與其本身所罹患血管異常等相關事
      項之函示，亦係就原鑑定意見不備部分，再為說明，告訴
      人及檢察官復均未具體指摘原鑑定意見有何不當或錯誤之
      處，復未釋明上開鑑定有何不可採信之具體理由，原審因
      認無送請臺大醫院再為鑑定之必要，亦無不合。
（十）被告林承立之選任辯護人雖曾具狀聲請傳訊共同被告張竣
      勛為證人（見本院卷第73頁），然嗣經本院審理期日調查
      相關證據後，訊以是否尚有證據請求調查，被告林承立之
      選任辯護人則表示無其他證據請求調查（見本院卷第 114
      頁背面），是被告林承立之選任辯護人亦認已無聲請傳訊
      證人張竣勛為證之必要，且本件事證已明業如前述，爰不
      再傳訊證人張竣勛，附此說明。
（十一）綜上所述，本件事證已明，被告三人共同傷害犯行均堪
        認定。
三、核被告林承立、張竣勛、鄧博允所為，均係犯刑法第277 條
    第1 項之傷害罪。被告三人就上開犯行，有犯意聯絡及行為
    分擔，為共同正犯。公訴意旨雖以：被告三人所為，均涉犯
    刑法第277條第2項前段之傷害致死罪嫌云云。然按刑法第27
    7條第2項之傷害致人於死罪，係因普通傷害犯罪致發生死亡
    之結果，而明定加重其刑之加重結果犯，依同法第17條之規
    定，以客觀上行為人能預見其死亡結果之發生為要件，倘其
    死亡結果之發生，為行為人所不能預見者，即難令負傷害致
    人於死之罪責；又傷害致人於死罪之成立，除須行為人對於
    加重死亡結果之發生在客觀上有預見之可能性存在外，並須
    行為人所實施之傷害行為本身與被害人死亡結果之間具有相
    當因果關係，始足當之（最高法院84年度台上字第6171號、
    94年度臺上字第5468號判決意旨參照）。查本案經法務部法
    醫研究所解剖鑑定被害人死因，固認：被害人因顱內出血神
    經性休克死亡，綜合筆錄應是毆打誘發顱內異常血管破裂而
    死亡（死亡方式：他殺），有該所前揭鑑定報告在卷可參（
    見相驗卷第218 頁背面）。然前述鑑定報告關於「綜合筆錄
    應是毆打誘發... 」部分，是否係基於醫學知識之基礎所為
    之專業意見，容有疑問；經原審再向該所函詢被害人死因專
    業意見細節後，業經法務部法醫研究所覆稱：「(一)由被害人
    頭部外傷，若無腦部血管異常，不易造成顱內出血死亡；(二)
    以被害人右顳部和兩側枕外側之頭皮下出血看來，應有倒地
    之動作，此動作應有可能有誘發血管異常性出血」等情甚詳
    ，有該所100年3月7日以法醫理字第1000000765號函可按（
    見原審一卷第69頁）；且被害人顱底有靜脈相連情形（血管
    異常），亦有法務部法醫研究所（99）醫鑑字第0991103082
    號鑑定報告書在卷可考（見相驗卷第218 頁）。是本件被害
    人所受事實欄所示外傷，固足認係被告三人共同毆打所致；
    然被害人所受頭部兩側枕部及右顳部頭皮下出血之傷害，依
    現存卷證資料，不能排除係搬運時落地撞擊頭部所致，而無
    足使本院確信係被告三人毆打造成，業如前述。且被害人若
    無上開腦部血管異常之情形，不易造成本件顱內出血死亡結
    果，亦經鑑定無誤，如前所述，則一般人客觀上顯然無從預
    見被害人可能因上述傷害行為誘發顱內異常血管破裂而生死
    亡之結果，是依現存卷證資料，難認被告三人對上開死亡結
    果之發生有客觀預見可能性，自無從遽令被告三人負傷害致
    死罪責。此外，復查無其他積極證據足資佐證被告三人就其
    等傷害行為致生之死亡結果有客觀預見可能性，檢察官認被
    告三人均涉犯傷害致死罪嫌，顯有未洽，惟起訴共同傷害之
    基本社會事實同一，起訴法條應予變更。
四、原審適用刑法第28條、第277條第1項等規定，分別審酌被告
    林承立、張竣勛前無犯罪紀錄，被告鄧博允前有重利罪之前
    案紀錄，此有臺灣高等法院被告前案紀錄表在卷可參，及被
    告三人僅因懷疑被害人有偷竊犯行，即動用私刑，肆意毆打
    被害人，雖渠等對於被害人死亡結果客觀上並無預見可能性
    ，然其等毆打被害人成傷，又恣意將之搬至上址工寮之犯後
    態度，甚屬可議，應予相當非難，兼衡被告3 人下手情形、
    被告林承立為高中畢業、被告張竣勛、鄧博允均為高職畢業
    之智識程度、生活狀況，及被告張竣勛犯罪後坦承犯行之態
    度良好，足認有悔悟之心等一切情狀，各量處有期徒刑1 年
    8 月，經核其認事用法並無違誤，量刑亦稱允當。至被告張
    竣勛持以揮舞之球棒（未擊中），事後業經丟棄滅失，此據
    被告張竣勛供承在卷，故原判決未予宣告沒收，亦無違誤，
    附此說明。
五、被告林承立、鄧博允上訴意旨仍執陳詞，否認犯罪，辯稱：
    未有共同傷害之犯意聯絡及行為分擔云云，經查，其二人就
    事實欄所示之傷害犯行有犯意聯絡及行為分擔之事證明確，
    業如前述，是被告林承立、鄧博允上訴指摘原判決關於其二
    人部分不當，為無理由，應予駁回。被告張竣勛上訴意旨則
    以：其未有前科之素行尚佳，且始終坦認犯罪之犯後態度良
    好，原判決竟量處有期徒刑1 年8 月之重刑，有違罪刑相當
    、比例原則及公平原則等語；然按量刑之輕重，屬於為裁判
    之法院得依職權自由裁量之事項，苟其量刑已以行為人之責
    任為基礎，並斟酌刑法第57條所列一切情狀，在法定刑度內
    ，酌量科刑，如無偏執一端，致明顯輕重失衡情形，不得遽
    指為不當或違法；查原判決關於被告張竣勛科刑部分，業於
    理由內說明如何以行為人之責任為基礎，審酌被告張竣勛雖
    無前案紀錄及其下手手段、情形、智識程度、生活狀況、坦
    承犯行之態度等一切情狀，而為刑之量定，顯已斟酌被告張
    竣勛下手毆打致被害人成傷之情節較被告林承立、鄧博允二
    人行為情節嚴重，惟其犯後坦認犯行之態度及前無前案紀錄
    之素行較佳，綜合判斷上情，依比例原則、公平原則而為刑
    之量定，並無裁量權濫用或失之過重之情形；是被告張竣勛
    以前揭情詞上訴指稱原判決量刑過重，指摘原判決不當，亦
    無理由，應予駁回。至檢察官上訴意旨雖以：頭部為人體脆
    弱之部位，是被告三人朝被害人頭部猛力毆打，客觀上當可
    預見將致腦部遭受撞擊致出血致死之結果，是被告三人應就
    上開犯行負加重結果犯罪責，且被害人遭毆打後，傷勢嚴重
    流血，被告等未將之送醫急救，而將之搬至工寮任其死亡，
    顯未善盡扶助、救助義務，其等過失致死犯行應可認定等語
    ，然查，被害人若無上開腦部血管異常之情形，不易造成本
    件顱內出血死亡結果，業經鑑定無誤，如前所述，則一般人
    客觀上顯然無從預見被害人因上述程度之傷害行為誘發顱內
    異常血管破裂而生死亡之結果，是依現存卷證資料，難認被
    告三人對上開死亡結果之發生有客觀預見可能性，自無從遽
    令被告三人負傷害致死罪責，已如前述，且自卷存事證及被
    告三人毆打被害人之力道、部位觀之，尚難確信被告三人有
    刻意朝被害人頭部猛力毆打，致被害人受頭部兩側枕部及右
    顳部頭皮下出血之傷害，亦如前述，不能遽以傷害致死罪相
    繩；至被告三人是否另違反作為義務或搬運時不慎致被害人
    落地，肇致死亡結果，均未據檢察官另就其他犯罪構成要件
    事實敘明起訴，且被告三人就被害人死亡結果無客觀預見可
    能性，既如前述，則原判決未予論究，亦無違誤。綜上所述
    ，檢察官上訴執前詞，指摘原判決不當，並無理由，應予駁
    回。
據上論斷，應依刑事訴訟法第368條，判決如主文。
本案經檢察官陳昱旗到庭執行職務。
中    華    民    國   100    年    11    月    24    日
                  刑事第七庭審判長法  官  溫耀源
                                  法  官  張傳栗
                                  法  官  朱瑞娟
以上正本證明與原本無異。
檢察官如不服本判決，應於收受送達後10日內向本院提出上訴書
狀，其未敘述上訴之理由者並得於提起上訴後10日內向本院補提
理由書（均須按他造當事人之人數附繕本）「切勿逕送上級法院
」。
被告不得上訴。
                                  書記官  郭家慧
中    華    民    國   100    年    11    月    28    日